【裁判字號】    95,抗,72
【裁判日期】    950525
【裁判案由】    拍賣抵押物
【裁判全文】
臺灣板橋地方法院民事裁定                95年度抗字第72號
再抗告人  乙○○
以上再抗告人與相對人甲○○間聲請拍賣抵押物事件，再抗告人
對於本院中華民國95年5 月2 日95年度抗字第72號第二審裁定提
起再抗告，本院裁定如下：
    主  文
再抗告駁回。
再抗告費用由抗告人負擔。
    理  由
一、按對於非訟事件之抗告法院之裁定再為抗告，僅得以其適用
    法規顯有錯誤為理由，並經原法院之許可者為限；前項許可
    ，以原裁定所涉及之法律見解具有原則上重要性者為限。非
    訟事件法第45條第3項、第4項分別定有明文。
二、本件相對人主張對於抗告人有原裁定所載之債權，並以原裁
    定主文所示之不動產設定抵押權，且經依法登記，該債權又
    已屆清償期而未受清償，有相對人提出之他項權利證明書影
    本1 件、土地登記簿謄本19份、於民國（下同）90年1 月31
    日協議書影本1 件等可證，原法院據以准許相對人拍賣抵押
    物之聲請，即無不當，再抗告人原抗告意旨略以：伊固於85
    年間向相對人借貸美金23萬元，惟業已清償完畢。然以伊目
    前所蒐集得之資料所示，伊所欠金額僅新台幣（以下如未特
    別標示幣別，則指新台幣）3,014,220 元，非相對人所稱積
    欠之7,041,200 元。兩造所簽90年1 月31日協議書雖載再抗
    告人積欠金額為7,041,200 元，惟實際上至89年12月16日止
    ，伊所欠相對人之實際金額應為新台幣5,527,500 元，伊簽
    立上開不實之協議書係因相對人之母親當時表示伊如不簽，
    相對人即會自殺，故伊乃配合簽立。又相對人以上開協議書
    向台灣士林地方法院聲請對本件債務之連帶保證人陳志銘核
    發取得91年度促字第43112 號支付命令及確定證明書，並對
    陳志銘於台灣台南地方法院民事執行事件參與分配（該院91
    年度執字第31688 號），受償2,016,994 元。扣除其中執行
    費61,492元，所餘1,955,502 元理應計入已還欠款金額內等
    語。本院認為再抗告人不爭執確實簽名於上開90年1 月31日
    協議書，其上並有連帶保證人陳志銘簽名蓋章、暨見證律師
    羅翠慧蓋章，該協議書之首行即載明：「茲乙方（即再抗告
    人，下同）前於民國八十五年向甲方（即相對人，下同）借
    貸美金二十三萬元，『嗣經陸續給付部分本息』，『截至立
    協議書時』，乙方計結欠甲方如附件一代償支票所示金額合
    計新台幣七百零四萬一千二百元整，上述支票陸續到期，乙
    方無法如期給付，乃商請甲方允以展延，並達成和解條件如
    下：一關於乙方對甲方上述之未償債務新台幣七百零四萬一
    千二百元整，乙方應於九十年十二月三十一日清償。…二乙
    方願自九十年一月一日起就第一條未償債務金額按年息百分
    之六計算，按月給付甲方利息新台幣三萬五千二百零六元。
    其付款方法，由乙方先交付甲方面額為三萬五千二百零六元
    、發票人為主題傳播有限公司、經丙方（即陳志銘，下同）
    、乙方先後背書如附件三所示之支票共十二張，用為支付。
    三關於乙方就本契約應履行之債務，丙方願出為乙方之連帶
    保證人，並拋棄先訴抗辯權。乙、丙並各提供所有坐落如附
    件四土地所有權狀影本計十七張所示之土地（按即原裁定附
    表所示土地）予甲方設定第一順位本金最高限額抵押權以擔
    保上述債務之履行。其中乙○○（即再抗告人）部分設定第
    一順位本金最高限額抵押權新台幣二百萬元，陳志銘部分設
    定第一順位本金最高限額抵押權新台幣一百萬元。…四上述
    未償債務或利息債務如有任何一期到期未履行，其他未到期
    債務視為期限均已屆至，甲方有權期前請求乙、丙連帶清償
    。…」等字樣甚明，有再抗告人不爭執形式真正之協議書影
    本1 件附卷可稽。再抗告人雖辯稱至「89年12月16日」止，
    積欠相對人金額僅5,527,500 元云云，然上開「90年1 月31
    日」協議書，已明白約定截至該日，再抗告人積欠之金額業
    經與相對人結算後，計7,041,200 元，且依協議書第1 條約
    定，再抗告人就其所欠7,041,200 元，應於90年12月31日清
    償。上開清償期已屆至，相對人主張再抗告人未清償，已提
    出上開資料為證。再抗告人雖主張已清償，然就其所提原抗
    告理由狀所載，其主張已清償部分，其中還款時間在簽立協
    議書之前之部分，以形式上觀察，無從證明係清償本件協議
    書簽立時雙方所結算之7,041,200 元；另再抗告人所自提90
    年2 月1 日至90年10月30日止，已按月給付35,206元，總計
    10個月，縱係屬實，亦不過係清償協議書第2 條所約定之利
    息，且協議書第2 條約定，用以支付利息之支票共計12 張
    ，亦即應支付12個月，惟再抗告人僅支付10個月（10張票款
    ），亦尚有90年11月、12月份之利息未付。則依協議書第4
    條約定，上述債務或利息債務，如有任何一期到期未履行，
    其他未到期債務視為期限均已屆至，故相對人聲請拍賣抵押
    物，自無不合。因此，原裁定依相對人所提上開證據，形式
    上審查後，而為准許拍賣抵押物之裁定，並無違誤。再抗告
    人應就爭執事項，另行起訴，以求解決，本院因認再抗告人
    前所提之抗告並無理由，於95年5 月2 日裁定駁回再抗告人
    原所提之對於原第一審裁定之抗告。
三、本件再抗告人又以：因相對人長期居住國外，原抗告意旨中
    已請求鈞院調閱相對人之戶籍資料及出入境資料，以明本件
    是否為相對人本人所聲請，如非相對人所聲請，則本件應為
    當事人不適格；如相對人係委任林奕秀律師辦理，應請其提
    出經駐外單位核定相對人所簽立之委任書以資證明，且法院
    必要時得依職權訊問當事人，原抗告意旨已請求鈞院聲請傳
    喚送達代收人林奕秀律師出庭應訊，以了解是否係相對人委
    任林奕秀律師辦理，惟鈞院未就上開事項為調查，因此聲明
    請求廢棄原裁定，而提起本件再抗告等語。惟查，本件相對
    人係以本人名義提出拍賣抵押物之聲請，陳報林奕秀律師為
    送達代收人，有聲請狀可憑，並非委任林奕秀律師為其代理
    ，則本件聲請人既無委任代理人為之，程序上自無命相對人
    或林奕秀律師提出委任狀之必要，再抗告意旨，容有誤會。
    本件拍賣抵押物之聲請，並無程序上不合法之情形，且本院
    原裁定亦無前揭非訟事件法第45條第3 項之適用法規顯有錯
    誤之情形，再抗告人所執再抗告之理由亦無非訟事件法第45
    條第4 項規定主張原裁定所涉及之法律見解具有原則上重要
    性之情事存在，依非訟事件法第45條第5 項規定準用民事訴
    訟法第436 條之3 第3 項規定，其再抗告應不予准許，依民
    事訴訟法第436 條之3 第3 項後段規定，應駁回其再抗告。
四、依非訟事件法第45條第3 項、第4 項、第5 項、第46條，民
    事訴訟法第436 條之3 第3 項、第95條、第85條第2 項，裁
    定如主文。
中    華    民    國    95    年    5     月    25    日
            民事第一庭  審判長法  官  李  世  貴
                              法  官  黃  信  滿
                              法  官  陳  翠  琪
以上正本係照原本作成
如對本裁定抗告須於裁定送達後10日內向本院提出抗告狀，並應
繳納抗告費新台幣1,000元
中    華    民    國    95    年    5     月    26    日
                              書記官  林  進  煌


司法院資訊處製作；財團法人民間司法改革基金會備份。
